臺灣基隆地方法院民事判決　　　　　　 99年度基簡字第453號
原　　　告　元大商業銀行股份有限公司
法定代理人　顏慶章
訴訟代理人　林彥吉
　　　　　　賴啟忠
被　　　告　宋金鳳
上列當事人間請求給付信用卡消費款事件，本院於民國100年6
月7日言詞辯論終結，判決如下：
    主  文
被告應給付原告新臺幣壹拾萬玖仟玖佰貳拾元，及自民國一○
○年四月九日起至清償日止，按年息百分之五計算之利息。
訴訟費用由被告負擔。
本件判決得假執行。
    事實及理由
一、按訴狀送達後，原告不得將原訴變更或追加他訴，但擴張或
    減縮應受判決事項之聲明者，不在此限，民事訴訟法第255
    條第1項第3款定有明文。查本件原告起訴原請求被告應給付
    新臺幣（下同）14萬4,420元，及其中13萬9,920元自民國96
    年11月10日起至清償日止，按年息19.71%計算之利息，並按
    月計付違約金1,500元。嗣於訴訟進行中於100年6月7日言詞
    辯論期日，以言詞變更聲明為：被告應給付13萬9,920 元，
    及自追加訴之聲明狀繕本送達被告之翌日（即100年4月9 日
    ）起，按年息5%計算之利息，被告聲明之變更核屬減縮應受
    判決事項之聲明，應予准許。
二、原告起訴主張：原告於民國94年4月26 日陸續撥款代償被告
    原積欠各銀行欠款合計25萬9,000 元，而上開受代償之現金
    卡、信用卡均係被告本人所申辦，爰依不當得利法律關係請
    求被告返還13萬9,920 元，及自追加訴之聲明狀繕本送達被
    告之翌日起，按年息5%計算之利息等語，並聲明如主文第1
    項所示。
三、被告聲明請求駁回原告之訴，並答辯略以：被告前確曾申辦
    中國信託銀行信用卡及現金卡、國泰世華銀行信用卡、上海
    商業儲蓄銀行信用卡使用，對於上開銀行之信用卡及現金卡
    業經原告代償沒有意見，惟伊目前並無能力清償，希望原告
    同意被告清償7萬元，且每月清償2,000元等語。
四、原告主張之上開事實，業據其提出消費明細表為證，且為被
    告所不爭執，復經本院向中國信託商業銀行股份有限公司、
    國泰世華商業銀行股份有限公司、上海商業儲蓄銀行股份有
    限公司函查屬實，有上開銀行檢送之繳款紀錄在卷可稽（見
    本院卷第67-68頁、第72-75頁、第82-83 頁），是原告主張
    之事實堪信為真實。至被告有無資力一次償還，乃係執行問
    題，不得據為不負履行義務之抗辯（最高法院19年上字第17
    33號判例意旨參照），上開被告抗辯無力一次清償云云，自
    不可採。
五、按民法第179 條定有規定，無法律上之原因而受利益，致他
    人受損害者，應返還其利益；雖有法律上之原因，而其後已
    不存在者，亦同。被告與原告間並代償關係存在，原告為被
    告代償其他銀行之欠款債務，縱非基於被告之委任，被告既
    因原告之為清償，受有債務消滅之利益，被告又非有受此利
    益之法律上原因，其受領原告為其所清償之債務即屬無法律
    上之原因而受利益，自應返還之。又給付有確定期限者，債
    務人自期限屆滿時起，負遲延責任；遲延之債務，以支付金
    錢為標的者，債權人得請求依法定利率計算之遲延利息。但
    約定利率較高者，仍從其約定利率；應付利息之債務，其利
    率未經約定，亦無法律可據者，週年利率為5%，同法第229
    條第1項、第233條第1項前段、第203條亦分別定有明文。從
    而，原告依不當得利法律關係請求被告應給付原告13萬9,92
    0 元，及自追加訴之聲明狀繕本送達被告之翌日（追加之聲
    明狀繕本於100年4月8日送達，翌日為100年4月9日）起，按
    年息5%計算之利息，為有理由，應予准許。
六、本件係關於財產權之訴訟，其訴訟標的之金額在50萬元以下
    ，依民事訴訟法第427條第1項規定，適用簡易訴訟程序，本
    件既為被告敗訴判決，自應依職權宣告假執行。
七、據上論結，本件原告之訴為有理由，應依民事訴訟法第436
    條第2項、第78條、第389條第1項第3款，判決如主文。
中    華    民    國   100    年    6     月    21    日
                  基隆簡易庭法  官  林淑鳳
以上正本係照原本作成。
如對本判決上訴，須於判決送達後20日內向本院提出上訴狀。如
委任律師提起上訴者，應一併繳納上訴審裁判費。
中    華    民    國   100    年    6     月    21    日
                            書記官  王鵬勝